最高法院刑事判決　　　　　　九十四年度台上字第五三二八號
　　上 訴 人　甲○○
　　　　　　　　　　　22號
　　被　　告　乙○○
　　　　　　　　　　　弄7之1.
上列上訴人因自訴被告偽造文書案件，不服台灣高等法院台中分
院中華民國九十三年九月二十九日第二審更審判決（九十二年度
重上更(一)字第三○一號，自訴案號：台灣彰化地方法院八十八年
度自字第一八號），提起上訴，本院判決如下：
    主  文
上訴駁回。
    理  由
按刑事訴訟法第三百七十七條規定，上訴於第三審法院，非以判
決違背法令為理由，不得為之。是提起第三審上訴，應以原判決
違背法令為理由，係屬法定要件。如果上訴理由狀並未依據卷內
訴訟資料，具體指摘原判決不適用何種法則或如何適用不當，或
所指摘原判決違法情事，顯與法律規定得為第三審上訴理由之違
法情形，不相適合時，均應認其上訴為違背法律上之程式，予以
駁回。本件原審經審理結果，認為被告乙○○被訴偽造私文書罪
嫌，其犯罪不能證明，第一審所為被告無罪之判決，為無不合，
予以維持，駁回上訴人甲○○在第二審之上訴，已詳敘其調查、
取捨證據之結果及認應為無罪判決之心證理由。就形式上觀察，
原判決要無採證認事違背經驗法則、論理法則或理由不備等違背
法令之情形。中華民國骨科醫學會就原審檢送彰化基督教醫院民
國八十七年二月六日上訴人之手術同意書及其病歷資料囑託鑑定
之意見，已明確認定本件個案，其先後間隔兩週之手術同意書（
指八十七年二月六日及同年月十九日）中所描述之手術內容雖非
完全一致，但基本上係相同之手術，且均與八十七年二月十九日
實際手術之方式相符。至該鑑定意見所謂「手術同意書中所建議
的手術名稱與實際開刀的方式可能完全相同，也可能因開刀中的
病情與術前的評估並非完全一致，而採取與手術同意書不同的手
術方式，這是可以理解及接受的」等語，觀其語意，乃係就一般
情況之描述，意指倘有此種情形，亦屬可以理解、接受而言，要
不能因其中有使用「可能」一詞，即認該鑑定意見未臻明確而仍
有疑義。且法院或檢察官囑託醫院、學校或其他相當之機關、團
體為鑑定，除係命該實施鑑定之人為言詞報告或說明時，應依刑
事訴訟法第二百零二條規定，令其具結外，並無命該為鑑定之醫
院、學校或其他相當之機關、團體為具結必要，此觀同法第二百
零八條之規定自明。是原審採該鑑定意見為無罪判決論斷依據之
一，其採證顯難認為違法。而證人即上訴人之兄黃聰勤於另案被
告被訴過失傷害案偵查中已到庭證稱該八十七年二月十九日之手
術同意書及麻醉同意書上立同意書人欄內「黃聰勤」姓名，係伊
要上訴人所簽，其上之印章亦係真正，而同年五月十九日之手術
同意書及麻醉同意書立同意書人欄之姓名，係伊所簽無誤，渠於
原審更審前調查時亦到庭供證八十七年五月十九日之同意書係伊
所簽蓋屬實。且上開八十七年二月十九日、同年五月十九日同意
書其立同意書人欄內所蓋「黃聰勤」印文，與黃某於上開過失傷
害案偵查中所提出三只印章其中之一相符，亦經檢察官當庭勘驗
無誤，記明筆錄。則該八十七年五月十九日手術同意書及麻醉同
意書上「黃聰勤」之簽名、印文既屬真正，縱二者簽名筆跡顏色
不同，亦不能執此指係偽造。原判決因之認上開同意書上「黃聰
勤」之簽名蓋章係屬真正，非被告所偽造，亦無違法可指。雖該
八十七年五月十九日麻醉同意書立同意書人欄內「黃聰勤」之簽
名或有筆劃重複情形，然黃某已自承該簽名及印文之真正，自亦
不能因之即認該簽名係他人所摹造。原判決於理由內以該簽名固
有描繪現象，但除此其餘字跡則無描繪痕跡，難認係他人所臨摹
描繪，並說明該同意書上立同意書人之身分證號碼、住址、電話
、與病人之關係等所填載之字跡，亦與被告在各該同意書上所填
載病人姓名及手術名稱等字跡顯不相符，要不能據此即認該簽名
係被告所偽造。此項心證理由之論述，要難指有悖於證據法則。
又依彰化基督教醫院檢送八十七年五月十九日上訴人之手術記錄
譯本所載，其中關於手術方法包括（右手尺骨）韌帶修補及移除
鬆動游離骨，其手術過程則包含移除游離體及嵌入之軟組織，而
非拿掉上訴人之右手骨甚明，則衡情被告當無故向上訴人之母黃
劉桃告稱該次手術係拿掉上訴人之右手骨可能。黃劉桃於原審更
審前所為該項證詞，不無將被告告以手術係將上訴人右手尺骨手
術部位鬆動之游離骨及軟組織移除之語，誤聽係將其右手骨拿掉
可能，黃劉桃該項證言，尚不足為不利於被告之認定，原判決不
予採酌，亦無違法可言。是上訴意旨以上情指摘原判決違背法令
，核與法律規定得為第三審上訴理由之違法情形，不相適合。且
本院為法律審，依刑事訴訟法第三百九十四條第一項規定，除關
於訴訟程序及有同法第三百九十三條但書所列得依職權調查事項
外，並不調查證據，故於第二審判決後，不得主張新事實或提出
新證據，資為第三審上訴之理由。則上訴意旨提出渠與證人沈東
錫之對話錄音帶及其譯文，資為不利於被告之證據方法，此既非
本院得依職權調查審酌事項，自不能認係合法之第三審上訴理由
。而其餘上訴意旨，並未依據卷內訴訟資料為具體之指摘，乃徒
憑己見，就原判決已說明事項或屬原審採證認事職權之適法行使
，任意指摘為違法，且仍為單純事實之爭執，要難謂為適法之第
三審上訴理由。依上揭說明，本件上訴違背法律上之程式，應予
駁回。
據上論結，應依刑事訴訟法第三百九十五條前段，判決如主文。
中　　華　　民　　國　九十四　年　　九　　月　二十九　日
                      最高法院刑事第九庭
                          審判長法官  張　淳　淙
                                法官  張　春　福
                                法官  呂　丹　玉
                                法官  洪　昌　宏
                                法官  陳　晴　教
      本件正本證明與原本無異
                                      書  記  官
中　　華　　民　　國　九十四　年　　十　　月　　五　　日
                                                      Ｖ
